臺灣板橋地方法院刑事判決　　　　　　　 94年度易字第337號
公　訴　人　臺灣板橋地方法院檢察署檢察官
被　　　告　甲○○
選任辯護人　李保祿律師
　　　　　　鄭錦堂律師
上列被告因偽造文書等案件，經檢察官提起公訴（九十三年度偵
字第九八二八號），本院於準備程序進行中，被告就被訴之事實
為有罪之陳述，經告知被告簡式審判程序之旨，並聽取當事人之
意見後，裁定進行簡式審判程序，判決如下：
    主  文
甲○○共同明知為不實之事項，而使公務員登載於職務上所掌之
公文書，足以生損害於公眾及他人，處有期徒刑肆月，如易科罰
金，以參佰元折算壹日。
    事  實
一、緣案外人許添水因積欠丙○○與乙○○共計新臺幣（下同）
    一千六百二十萬元，經丙○○、乙○○於民國八十六年十一
    月二十四日取得臺灣板橋地方法院八十五年度重訴字第三一
    二號勝訴判決，准予供擔保後假執行。嗣許添水於九十年七
    月十九日死亡，由許李金朝、許美月和許勝華（另由檢察官
    簽分案偵辦）等三人繼承前揭債務，經許李金朝等三人上訴
    臺灣高等法院，臺灣高等法院於九十二年五月二十日以九十
    一年度重上更(二)字一二四號判決上訴駁回，許李金朝等三人
    復上訴最高法院，經最高法院於九十二年八月二十八日以九
    十二年度台上字第一八四一判決上訴駁回確定。嗣丙○○、
    乙○○聲請強制執行，查扣許李金朝等三人在榮泰不動產鑑
    定有限公司（下稱榮泰公司）之財產，甲○○（許勝華之前
    妻）於許李金朝等三人將受強制執行之際，明知雙方並無債
    務存在，意圖毀損丙○○、乙○○之債權，由許李金朝等三
    人將榮泰公司位於臺北縣土城市○○路○段九十一號六樓之
    房屋過戶予甲○○充作抵債之用，並辦理移轉登記，使地政
    機關之承辦公務員登載於職務上所掌之公文書，致生損害於
    丙○○、乙○○及地政機關對於地政管理之正確性。
二、案經被害人丙○○、乙○○訴由臺灣板橋地方法院檢察署檢
    察官偵查起訴。
    理  由
一、按除被告所犯為死刑、無期徒刑、最輕本刑為三年以上有期
    徒刑之罪或高等法院管轄第一審案件者外，於第一次審判期
    日前之準備程序進行中，被告先就被訴事實為有罪之陳述時
    ，審判長得告知被告簡式審判程序之旨，並聽取當事人、代
    理人、辯護人及輔佐人之意見後，裁定進行簡式審判程序，
    刑事訴訟法第二百七十三條之一第一項定有明文。經核本件
    被告甲○○所犯係死刑、無期徒刑、最輕本刑為三年以上有
    期徒刑以外之罪，其於準備程序中就被訴事實為有罪之陳述
    ，經法官告知簡式審判程序之旨，並聽取公訴人、被告及辯
    護人之意見後，本院爰依首揭規定，合議裁定由受命法官獨
    任進行簡式審判程序，合先敘明。
二、訊據被告甲○○對於上揭事實直承不諱，核與告訴人丙○○
    、乙○○指述之情節相符，且有榮泰不動產鑑定有限公司變
    更登記表影本、臺灣板橋地方法院執行命令影本、臺北縣土
    城市○○路○段九十一號六樓建物登記謄本影本、臺灣板橋
    地方法院八十五年度重訴字第三一二號民事判決、臺灣高等
    法院九十一年度重上更(二)字第一二四號民事判決、民事判決
    確定證明書影本各一份等資料在卷可資佐證。足認被告所為
    自白與事實相符。本件事證明確，被告犯行洵堪認定，應依
    法論科。
三、核被告甲○○所為，係犯刑法第二百十四條之使公務員登載
    不實罪及同法第三百五十六條之損害債權罪；被告甲○○就
    損害債權罪部分，雖不具有「債務人」之身分，惟其既與許
    李金朝、許美月和許勝華三人共同實施該部分犯行，依刑法
    第三十一條第一項之規定，自仍以共犯論而成立該罪。又被
    告與許李金朝、許美月和許勝華等三人，就上開使公務員登
    載不實及損害債權罪，具有犯意聯絡與行為分擔，為共同正
    犯。被告所犯上開二罪間，具有目的（損害債權）與手段（
    使公務員登載不實）之關係，為牽連犯，應依刑法第五十五
    條後段規定，從一重之使公務員登載不實罪處斷。檢察官認
    被告前開二犯行間，係一行為觸犯二罪名，應依想像競合犯
    論擬，容有誤會。爰審酌被告甲○○預見榮泰公司所有之上
    開房屋將受強制執行之際，配合上開三人成立虛偽債權債務
    關係，並以上開建物充作抵債暨使公務員登載等不實事項於
    職務上所掌公文書之方式，使渠等脫免應受強制執行之財產
    ，非但使債權人無端蒙受諸多損失與不便，亦損及國家公務
    員執行職務之正確性，此外復參酌被告素行狀況（有臺灣高
    等法院被告前案紀錄表一份在卷足參），及其犯罪動機、目
    的、配合他人實施犯罪之情節、犯罪所生之損害，另許李金
    朝、許美月和許勝華等三人已與告訴人丙○○、乙○○簽立
    協議書，並已履行協書部分內容將系爭房地所有權移轉予告
    訴人丙○○指定之第三人王孫鋌，有協議書及上開建物登記
    謄本各一份，暨其犯後坦承犯行之態度等一切情狀，量處如
    主文所示之刑，併諭知易科罰金之折算標準，以資懲儆。
據上論斷，應依刑事訴訟第二百七十三條之一第一項、第二百九
十九條第1 項前段，刑法第二十八條、第三十一條第一項、第二
百十四條、第三百五十六條、第五十五條後段、第四十一條第一
項前段，罰金罰鍰提高標準條例第一條前段、第二條，判決如主
文。
本案經檢察官許智評到庭執行職務
中　　華　　民　　國　　94　　年　　6 　　月　　30　　日
                    刑事第十三庭  法  官  侯志融
以上正本證明與原本無異。
如不服本判決，應於判決送達後十日內，向本院提出上訴狀。
                                  書記官  張玉如
中　　華　　民　　國　　94　　年　　6 　　月　　30　　日
附錄本案論罪科刑所用法條全文：
中華民國刑法第二百十四條
(使公務員登載不實罪)
明知為不實之事項，而使公務員登載於職務上所掌之公文書，足
以生損害於公眾或他人者，處三年以下有期徒刑、拘役或五百元
以下罰金。
中華民國刑法第三百五十六條
(損害債權罪)
債務人於將受強制執行之際，意圖損害債權人之債權，而毀壞、
處分或隱匿其財產者，處二年以下有期徒刑、拘役或五百元以下
罰金。
